【裁判字號】    89,上易,1823
【裁判日期】    891130
【裁判案由】    誹謗
【裁判全文】
臺灣高等法院高雄分院刑事判決                  八十九年度上易字第一八二三號
    上  訴  人
    即自訴人    甲○○
    被      告  丙○○
                丁○○
                鄭淑燕
右上訴人因被告等誹謗案件，不服臺灣高雄地方法院八十八年度自字第五八二號中華
民國八十九年九月二十六日第一審判決，提起上訴，本院判決如左：
      主  文
原判決撤銷，發回台灣高雄地方法院。
      理  由
一、自訴意旨如附件自訴狀所載。
二、原審法院以案件由犯罪地或被告之住所、居所或所在地之法院管轄，為刑事訴訟
    法第五條第一項所規定，而本件被告丙○○、丁○○、鄭淑燕之住居所及所在地
    均係在台北縣市等地，且認被告所委任寄發律師函與高雄市社會局局長陳菊收受
    之內容並無所謂「甲○○為有十二次詐欺、偽造文書之慣犯」、「洪某未經同意
    私下私刻所有股東印章，偽造公司會議記錄，申請公司執照」、「無恥自腐之徒
    」、「不肖之輩」等語；縱寄交至高雄市社會局之函件提及「陸續向本人詐騙高
    達一億八千餘萬元之現款」一語，仍認該函係希冀透過陳菊局長之督促自訴人出
    面解決退還被告款項，並無誹謗之意，是以自訴人指述與事實有間，而以犯罪地
    及被告住居所地既均與高雄縣市無涉，自訴人向台灣高雄地方法院提起自訴與規
    定未合，而不經言詞辯論，逕行諭知管轄錯誤之判決，固非無見。
三、然按案件由犯罪地或被告之住所、居所或所在地之法院管轄；又數人共犯一罪或
    數罪者為相牽連之案件；數同級法院管轄之案件相牽連者，得合併由其中一法院
    管轄，此為刑事訴訟法第五條第一項、第六條第一項、第七條第二款分別定有明
    文。且所謂犯罪地，參照刑法第四條之規定，解釋上自應包括行為地與結果地兩
    者而言，最高法院七十二年台上字第五八九四號著有判例，故如行為地與結果地
    不在同一法院管轄區域者，應認其均有管轄權。且自訴案件管轄權之有無，固屬
    法院應依職權調查之事項，惟其犯罪地之認定，應以自訴人自訴之事實假若為真
    實時為判斷，如自訴人之自訴狀已載明被告之犯罪地係在該法院之管轄區域，則
    該法院即有管轄權，縱法院依其調查結果，認自訴人自訴狀所指之犯罪地，並無
    法證明被告有該項犯罪事實，亦僅屬被告是否應成立該項犯罪而已，與管轄權之
    有無無關，法院不得以其調查證據之結果，認被告該部分犯罪事實係無法證明，
    即遽認無管轄權，而逕為管轄錯誤之諭知。本件被告丙○○涉嫌毀謗自訴人之文
    件，係從台北寄達高雄，則台北及高雄二地即屬該毀謗行為之前後連貫行為之行
    為地及結果地，且自訴意旨指被告丙○○與丁○○、乙○○為共犯關係之共同被
    告，依首揭法律規定，原審應亦同可管轄。依上所述，高雄市亦係本件案件之犯
    罪地，原審法院即非無管轄權，原審疏未詳查，逕行諭知管轄錯誤之判決，自有
    未合，自訴人上訴意旨執此指摘原判決不當，為有理由，應由本院將原判決予以
    撤銷並發回原審法院更為妥適之裁判，並不經言詞辯論為之。
據上論結，應依刑事訴訟法第三百六十九條第一項但書、第三百七十二條，判決如主
文。
中    華    民    國     八十九     年      十一      月   三十   日
                              臺灣高等法院高雄分院刑事第五庭
                                  審判長法官  吳水木
                                        法官  洪慶鐘
                                        法官  惠光霞
右正本證明與原本無異。
不得上訴。
                                      書記官  高惠珠
中    華    民    國     八十九     年      十二      月    二    日
                                                                Ｊ


司法院資訊處製作；財團法人民間司法改革基金會備份。
